臺灣花蓮地方法院民事判決　九十二年重訴字第六○號
　　原　　　告　丙○○民國七.
　　法定代理人　丁○○
　　訴訟代理人　陳正忠律師
　　被　　　告　甲○○　　　　.
　　　　　　　　乙○○　　　　.
　　共　　　同
　　訴訟代理人　謝維仁律師
　　複代理人　　梁世馨律師
右當事人間請求侵權行為損害賠償事件，本院於民國九十三年六月十六日辯論終結，
判決如左：
    主　　　文
被告應於繼承高賜壽遺產範圍內，連帶給付原告新台幣壹仟貳佰萬元，及自民國九十
二年十月十七日起至清償日止，按年息百分之五計算之利息。
訴訟費用由被告連帶負擔。
本判決於原告以新台幣壹佰貳拾萬元供擔保後得假執行，但被告如於假執行程序實施
前以新台幣壹仟貳佰萬元為原告預供擔保後，得免為假執行。
    事實及理由
一、原告主張：
  (一)被告之子高賜壽（已歿）於民國九十一年五月二十八日凌晨，飲酒後已達不能駕
    駛動力交通工具，猶駕駛車號Ｑ四八一九六號自小客車，沿台十一線公路由北往
    南行駛，於同日二時許，行經該公路八公里以南三百公尺處附近，以時速一百公
    里高速行駛，自後撞及行駛在前、由訴外人林國寶所駕駛、車內右後座搭載原告
    、車號Ｕ七六五四三號自小客車之尾部，致林國寶車後行李廂凹陷至後車門處，
    使原告受有第六頸椎骨折、合併頸椎脊髓損傷、兩側下肢完全喪失知覺及運動功
    能、兩側上肢喪失部分知覺及運動功能、無自主運動功能、生活完全須人照顧。
    高賜壽因顱內出血死亡，被告甲○○乃對林國寶提起刑事告訴，經台灣花蓮地方
    法院檢察署檢察官認定車禍係可歸責於高賜壽，而以九十一年度偵字第一七一九
    號不起訴處分在案。本件車禍係肇因於被告之子高賜壽酒後高速自後撞及行駛在
    前之車輛所致，惟高賜壽已死亡，被告為其繼承人，即應負損害賠償責任。
  (二)原告依民法第一百八十四條、第一百九十三條、第一百九十五條、第一千一百三
    十八條、第一千一百四十八條、第一千一百五十三條之規定，請求被告連帶賠償
    下列金額：
    1.醫療費用：新台幣（下同）八萬四千二百八十七元。
    2.增加生活上需要即看護費：居家看護每日以二千四百元計算，每月以六萬元計
    　，原告自九十一年五月二十八日車禍後住院急診，即由家人放下工作擔任看護
　　　，為原告處理大、小便，隨時替原告翻身、餵食、吃藥等，自該日起至起訴日
　　　止共四十五萬元，原告車禍發生日為十七歲，平均餘命為五十五點八歲，請求
　　　看護費一千萬元。
    3.喪失勞動能力：原告於車禍發生前，在花蓮撞球廣場吉安店工作，每日工作八
　　　時，每月收入一萬六千元，其因車禍發生後無法工作，以四十年計算，此部分
　　　請求七百萬元。
    4.精神慰撫金：請求一百萬元。
      上述金額扣除原告已領保險金二百零九萬元後，再減縮請求為一千二百萬元。
　　並聲明：被告應連帶給付原告壹仟貳佰萬元，及自起訴狀繕本送達翌日即九十二
　　年十月十七日起至清償日止，按年息百分之五計算之利息，並陳明願供擔保請准
　　宣告假執行。
二、被告對於如下三所載之事實均不爭執，惟以：被告甲○○曾於九十一年間向鈞院
    聲請就被繼承人高賜壽為限定繼承，依法效力及於全體繼承人等語資為抗辯。並
    聲明：原告之訴及假執行之聲請均駁回。如受不利判決願供擔保請准宣告免為假
    執行。
三、兩造不爭執之事實：
  (一)本件車禍之肇事主因為高賜壽駕車不慎所致，如國立交通大學運輸工程與管理學
    系九十三年二月九日函及所附鑑定意見書所載（本院卷七十至七二頁）。
  (二)原告請求支出醫療費用八萬四千二百八十七元、增加生活需要費用壹仟萬元、精
    神慰撫金一百萬元。
  (三)原告於車禍發生前每月薪資一萬六千元，喪失勞動能力之期間以四十年計。
  (四)被告就被繼承人高賜壽繼承事項已為限定繼承之聲請，應發生限定繼承之效力。
    （本院九十一年度繼字第一○三號限定繼承事件）。
四、得心證之理由：本件兩造所爭執之處，應在於原告主張喪失勞動能力之計算式應
    用霍夫曼計算式扣除中間利息計算結果之金額若干？經查：原告請求喪失勞動能
    力之金額，依其車禍前每月收入一萬六千元乘以兩造不爭執之年數四十年，依霍
    夫曼計算式扣除中間利息，應為四百十五萬五千三百八十二元（16000×12×
    21.00000000＝0000000，元以下四捨五入），連同原告請求、被告不爭執之金額
    共計壹仟伍佰貳拾萬玖仟陸佰陸拾玖元（84287＋0000000＋0000000＋0000000
    ＝00000000），原告減縮請求為一千二百萬元，即屬有據。
五、按限定繼承之繼承人，仍應繼承被繼承人之債務全額，僅以因繼承所得之遺產為
    限度，負償還責任，即限定繼承人非無債務，僅其責任有限而已。限定繼承債權
    人，得就債權全額為裁判上及裁判外一切請求。惟債權人起訴請求，繼承人如提
    出限定繼承之抗辯時，法院應為保留的給付（於繼承財產限度內為給付）之判決
    。（最高法院八十六年度台上字第二五八號判決可資參考）。從而，原告依民法
    第一百八十四條、第一百九十三條、第一百九十五條、第一千一百三十八條、第
    一千一百四十八條、第一千一百五十三條之規定請求被告於繼承高賜壽遺產範圍
    內，連帶給付壹仟貳佰萬元，及自九十二年十月十七日起至清償日止，按年息百
    分之五計算之利息，為有理由，應予准許。兩造均陳明願供擔保以代釋明請准宣
    告假執行及免為假執行，經核並無不合，爰分別酌定相當擔保金額准許之。
六、訴訟費用負擔之依據：民事訴訟法第七十八條、第八十五條第二項。
中　　　華　　　民　　　國　　九十三　　年　　　六　　　月　　二十五　　日
　　　　　　　　　　　　臺灣花蓮地方法院民事庭
~B法　　　官　楊碧惠
右為正本係照原本作成
如對本判決不服，應於送達後二十日內，向本院提出上訴狀。（應抄附繕本）
~B法院書記官　游意婷
中　　　華　　　民　　　國　　九十三　　年　　　六　　　月　　二十五　　日
